臺灣屏東地方法院刑事判決　　　　　　　 92年度選訴字第4號
公　訴　人　臺灣屏東地方法院檢察署檢察官
被　　　告　己○○
被　　　告　戊○○
上列被告等因賄選等案件，檢察官提起公訴（90年度選偵字第41
、44、57、58、65、74、78、80號;91 年選偵字第11、17、48、
49、51、81、99、230 號）後, 聲請改依協商程序而為判決, 本
院判決如下：
    主  文
己○○共同連續對於有投票權之人, 交付賄賂, 而約其投票權為
一定之行使, 處有期徒刑拾月, 褫奪公權參年, 預備交付之賄賂
新臺幣拾萬元沒收。又共同有投票權之人, 收受賄賂, 而許以其
投票權為一定之行使, 處有期徒刑肆月, 褫奪公權參年。應執行
有期徒刑壹年, 緩刑參年, 褫奪公權參年, 預備交付之賄賂新臺
幣拾萬元沒收。
戊○○共同連續對於有投票權之人, 交付賄賂, 而約其投票權為
一定之行使, 處有期徒刑伍月, 如易科罰金, 以參佰元折算壹日
, 褫奪公權貳年, 預備交付之賄賂新臺幣拾萬元沒收。又共同有
投票權之人, 收受賄賂, 而許以投票權為一定之行使, 處有期徒
刑貳月, 如易科罰金, 以參佰元折算壹日, 褫奪公權貳年。應執
行有期徒刑陸月, 如易科罰金, 以參佰元折算壹日, 緩刑參年,
褫奪公權貳年, 預備交付之賄賂新臺幣拾萬元沒收。
    事實及理由
一、犯罪事實：
    緣乙○○（業經本院判處罪刑確定）為屏東縣鹽埔鄉農會前
    任理事長, 丁○○（本院另行審結）為屏東縣鹽埔農會前任
    秘書, 彼二人為使蔡豪當選第5 屆立法委員, 遂共同基於賄
    選之概括犯意聯絡, 先由乙○○於民國90年10月初某日, 要
    求有投票權之己○○、丙○○○、甲○○（丙○○○及甲○○已由本院判處罪刑確定）提供賄選名單以供賄選, 並告以
    投票予蔡豪者, 每票可獲得新台幣（下同）500 元。己○○
    、丙○○○及甲○○聞言後, 即與乙○○基於賄選之犯意聯
    絡, 由己○○提供包含自己家人4 人在內合計204 人之賄選
    名單予乙○○, 表達期約接受賄賂及行賄他人之意; 另由丙○○○提供其掌握之受賄人合計其自家（包含其本人共3 票
    ）有投票權人共計9 人之名單轉呈乙○○, 表達接受賄賂及
    行賄他人之意; 甲○○則於90年11月初, 將其親友鄭文東、
    林韋廷、林李先花、郭龍志等人家中之投票權人數（共11人
    、包含甲○○本人）及電話號碼等資料填載在立法委員蔡豪
    競選總部提供之格式化名單上, 交予乙○○, 表達期約接受
    賄賂及行賄他人之意。乙○○掌握賄選名單後, 旋於90年11
    月20日前之某日轉呈丁○○。丁○○於取得受賄名單後, 先
    在不詳時、地, 向姓名年籍不詳之人取得賄選資金132,000
    元, 再於90年11月23日晚間, 在屏東縣鹽埔鄉○○路大仁技
    術學院旁雞舍旁, 將該筆賄選資金交予乙○○, 供其買票賄
    選。乙○○則於90年11月26日18時許, 在屏東縣鹽埔鄉○○
    村○○○街20巷16號己○○住處, 將上開賄款中之102,000
    元轉交予知情且與乙○○、己○○有犯意聯絡之戊○○（己○○之妻）收取。另於90年11月27日上午, 分別交付賄選資
    金4,500 元及5,500 元予丙○○○及甲○○。丙○○○於收
    受自家人之1,500 元賄款後, 並未將其中1,000 元轉交家人
    賄選, 其另收受之3,000 元則分別行賄施鍾水金（2,000 元
    ）及黃秀花（1,000 元）; 惟甲○○及己○○夫婦尚未交付
    賄款予賄選名單上所列之人前即為警查獲, 並循線追回己○○夫婦所收賄款中之100,000 元（另2,000 元未據扣案, 其
    中1,000 元為己○○夫婦受賄之對價, 另1,000 元則為己○○夫婦預備行賄家人之賄款）; 甲○○所收受賄款5,500 元
    ; 乙○○所收賄款16,000元; 丙○○○所收賄款1,500 元;
    施鍾水金所收賄款2,000 元及黃秀花所收賄款1,000 元。另
    在己○○住所內扣得估票名冊23張及在己○○所著衣物內扣
    得現金7,300 元。
二、證據：
    (一)被告乙○○、己○○、戊○○、丙○○○及甲○○於警詢
      及檢察官訊問中之自白。
    (二)證人黃秀琴、黃秀花於警詢及檢察官訊問中之證詞
    (三)扣案賄款126,000元。
三、本件經檢察官與被告二人於審判外達成協商之合意且被告已
    認罪,其合意內容為：
    (一)被告己○○願受科刑範圍為有期徒刑1 年, 緩刑3 年, 褫
      奪公權3 年之宣告。被告戊○○願受科刑範圍為有期徒刑
      6 月, 如易科罰金, 以300 元折算1 日, 緩刑3 年, 褫奪
      公權2 年之宣告。
    (二)被告己○○願支付40,000元予財團法人臺灣兒童暨家庭扶
      助基會屏東分事務所; 被告戊○○願支付20,000元予同一
      財團法人。
    (三)被告如收受財物或供犯罪所用之物,應由法院宣告沒收。
    (四)本案審理中, 對其他被告之部分, 如日後法院傳喚被告出
      庭作證,被告會全力配合,並據實陳述。
    (五)被告願保證以後不再從事任何賄選行為。
四、經查, 上開協商合意並無刑事訴訟法第455 條之4 第1 項所
    列情形之一, 檢察官聲請改依協商程序而為判決, 本院爰不
    經言詞辯論, 逕於協商合意範圍內為協商判決。而關於扣案
    物沒收部分, 因扣案賄款126, 000元中之100,000 元為被告
    己○○、戊○○二人預備交付之賄賂, 故應依公職人員選舉
    罷免法第90條之1 第3 項規定宣告沒收。而被告二人共同收
    受之102,000 元中, 尚有2, 000元未據扣案, 其中1,000 元
    為己○○夫婦自己受賄之對價, 另1,000 元則為己○○夫婦
    預備行賄家人之賄款, 被告供稱均已花用殆盡。因現行法律
    並無就被告所收賄款全部或一部不能沒收時, 應以其財產抵
    償之規定, 故不再依刑法第143 條第2 項規定或公職人員選
    舉罷免法第90條之1 第3 項規定宣告沒收或於不能沒收時,
    以其財產抵償之, 併此敘明。至扣案其餘款項均屬已交付之
    賄賂, 故應依刑法第143 條第2 項規定, 於諭知其對向共犯
    投票受賄罪之從刑時, 一併宣告沒收追徵，不再依上開公職
    人員選舉罷免法規定於本案宣告沒收（最高法院92年度台上
    字第4933號判決參照）。另扣案之估票名冊23張為被告己○○前於競選鹽埔鄉鄉民代時所用, 扣案之7,300 元則為被告
    己○○之零用金, 業據被告供明, 本院亦查無該等扣案物與
    本案相關之證據, 爰不併予宣告沒收。
五、應適用之法條：刑事訴訟法第455 條之4 第2 項、第455 條
    之8,公職人員選舉罷免法第90條之1 第1 項、第3 項、第98
    條第3 項，刑法第11條、第28條、第143 條、第41條第1 項
    前段、第37條第2 項、第51條第5 款、第74條第1 款。
六、本判決除有刑事訴訟法第455 條之4 第1 項第1 款、第2 款
    、第4 款、第6 款、第7 款所定情形之1 ，或違反同條第2
    項規定者外，不得上訴。
七、如不服本件判決，得自收受判決送達之日起10日內，向本院
    提出上訴書狀，上訴於第二審法院。
中　　華　　民　　國　　94　　年　　9 　　月　　13　　日
                  刑事第四庭    法  官  王以齊
以上正本證明與原本無異。
如不服本判決應於收受本判決送達後十日內向本院提出上訴書狀
，其未敘述上訴理由者，並得於提起上訴後十日內向本院補提理
由書狀（均須按他造當事人之人數附繕本）「切勿逕送上級法院
」
中　　華　　民　　國　　94　　年　　9 　　月　　13　　日
                                書記官  盧姝伶
